臺灣臺北地方法院刑事判決
109年度原訴字第45號
                                     109年度訴字第1277號
公  訴  人  臺灣臺北地方檢察署檢察官
被      告  陳乃聖




            朱書廷



上列被告因違反組織犯罪防制條例等案件，經檢察官提起公訴（
109年度偵字第5032、6207、8837、10704、11536、14480、1510
7、18108、18165、18769、23925、25708、27346號）及追加起
訴(108年度偵字第24194號、109年度偵字第32328號)，嗣被告於
準備程序時就被訴事實為有罪之陳述，經本院告以簡式審判程序
之旨，並聽取當事人之意見後，裁定改行簡式審判程序，並判決
如下：
    主  文
陳乃聖犯三人以上共同詐欺取財罪，共拾參罪，各處有期徒刑壹
年貳月，應執行有期徒刑參年陸月。
朱書廷犯三人以上共同詐欺取財罪，共陸罪，各處有期徒刑壹年
貳月，應執行有期徒刑壹年玖月。
　　事實及理由
一、本件犯罪事實及證據，除證據部分補充「被告2人於本院準
    備程序、審理中之自白」外，餘均引用檢察官起訴書、追加
    起訴書之記載（如附件）。
二、論罪科刑：
  ㈠核被告陳乃聖就起訴書附表編號25、44、46、48至50、53至5
    5、57至59、追加起訴書所為；被告朱書廷就起訴書附表編
    號53至57、追加起訴書所為，均係犯刑法第339條之4第1項
    第2款之三人以上共同詐欺取財罪、洗錢防制法第14條第1項
    之洗錢罪。
　㈡被告2人與所屬詐欺集團成員間，就起訴及追加起訴部分犯
　　行在共同犯罪之意思範圍內，具有相互利用之共同犯意，並
　　各自分擔部分犯罪行為，具有犯意聯絡及行為分擔，均應論
　　以共同正犯。
　㈢被告2人均係以一行為同時觸犯三人以上共同詐欺取財罪及洗
    錢罪2項罪名，為想像競合犯，應依刑法第55條規定，均從
    一較重之三人以上共同詐欺取財罪處斷。
　㈣被告陳乃聖就起訴書附表編號25、44、46、48至50、53至55
    、57至59、追加起訴書所為犯行；被告朱書廷就起訴書附表
    編號53至57、追加起訴書所為犯行，其等詐騙對象、施用詐
    術之時間及方式等節，既均有別，顯係基於各別犯意先後所
    為，侵害不同被害人之財產法益，均應予分論併罰。
　㈤按想像競合犯之處斷刑，本質上係「刑之合併」。其所謂從
    一重處斷，乃將想像競合犯組成之評價上數罪，合併為科刑
    一罪，其所對應之刑罰，亦合併其評價上數罪之數法定刑，
    而為一個處斷刑。易言之，想像競合犯侵害數法益者皆成立
    犯罪，論罪時必須輕、重罪併舉論述，同時宣告所犯各罪名
    ，包括各罪有無加重、減免其刑之情形，亦應說明論列，量
    刑時併衡酌輕罪部分量刑事由，評價始為充足，然後依刑法
    第55條前段規定「從一重處斷」，非謂對於其餘各罪可置而
    不論。因此，法院決定處斷刑時，雖以其中最重罪名之法定
    刑，做為裁量之準據，惟於裁量其輕重時，仍應將輕罪合併
    評價在內(最高法院108年度台上字第4405、4408號判決意旨
    參照)。又犯洗錢防制法第14條、15條之罪，在偵查或審判
    中自白者，減輕其刑，洗錢防制法第16條第2項分別定有明
    文。查被告2人於本院準備程序及審理時，均就本案犯行坦
    認不諱，應認被告2人對洗錢行為構成要件事實有所自白，
    原應就其所犯普通洗錢罪，依上開規定減輕其刑，惟被告2
    人所犯一般洗錢罪屬想像競合犯其中之輕罪，亦即被告2人
    就本案犯行係從一重之三人以上共同詐欺取財罪，就被告2
    人此部分想像競合輕罪得減刑部分，依上開說明，應於量刑
    時併為審酌。
　㈥爰以行為人之責任為基礎，審酌被告2人不思以正途賺取所需
    ，竟貪圖不法利益，而為附件所載詐欺行為，造成本案被害
    人之財產損失，所為實值非難，惟被告2人均坦認犯行，兼
    衡其等犯罪之動機、目的、手段、所得利益、所生損害，及
    其等教育程度、家庭經濟狀況等一切情狀，量處如主文所示
    之刑。
　㈦按犯第1項之罪者，應於刑之執行前，令入勞動場所，強制工
    作，其期間為3年，組織犯罪防制條例第3條第3項固定有明
    文，惟上開規定就受處分人之人身自由所為限制，違反憲法
    比例原則及憲法明顯區隔原則之要求，與憲法第8條保障人
    身自由之意旨不符，應自本解釋公布之日(即110年12月10日
    )起失其效力，業經司法院釋字第812號解釋在案。從而，上
    開規定既經司法院大法官認定有違憲之情事，且自解釋公布
    之日起失其效力，本案自無從對被告2人宣告強制工作，併
    予敘明。
據上論斷，依刑事訴訟法第273條之1第1項、第299條第1項前段
、第310條之2、第454條第2項，判決如主文。
本案經檢察官林逸群偵查起訴，檢察官羅儀珊到庭執行職務。　
中　　華　　民　　國　  111 　年　　 3　　月　 10  　日
　　　　　　　　　刑事第五庭  法　官　翁毓潔
上正本證明與原本無異。 
如不服本判決應於收受送達後20日內向本院提出上訴書狀，並應
敘述具體理由；其未敘述上訴理由者，應於上訴期間屆滿後20日
內向本院補提理由書（均須按他造當事人之人數附繕本）「切勿
逕送上級法院」。告訴人或被害人如對於本判決不服者，應具備
理由請求檢察官上訴，其上訴期間之計算係以檢察官收受判決正
本之日期為準。 因疫情而遲誤不變期間，得向法院聲請回復原
狀。
                              書記官  李佩樺
中　　華　　民　　國　　111 　年　　3 　　月　　10　　日
附錄所犯法條：
洗錢防制法第14條
有第二條各款所列洗錢行為者，處七年以下有期徒刑，併科新臺
幣五百萬元以下罰金。
前項之未遂犯罰之。
前二項情形，不得科以超過其特定犯罪所定最重本刑之刑。

刑法第339 條之4
犯第三百三十九條詐欺罪而有下列情形之一者，處一年以上七年
以下有期徒刑，得併科一百萬元以下罰金：
一、冒用政府機關或公務員名義犯之。
二、三人以上共同犯之。
三、以廣播電視、電子通訊、網際網路或其他媒體等傳播工具，
    對公眾散布而犯之。
前項之未遂犯罰之。